【裁判字號】    95,訴,2542
【裁判日期】    951124
【裁判案由】    毒品危害防制條例
【裁判全文】
臺灣板橋地方法院刑事判決              95年度訴字第2542號
公  訴  人  臺灣板橋地方法院檢察署檢察官
被      告  甲○○
                    （現另案於臺灣臺北監獄臺北分監執行中
上列被告因違反毒品危害防制條例案件，經檢察官提起公訴（95
年度毒偵字第4408、4519號），本院依簡式審判程序審理，判決
如下：
    主  文
甲○○連續施用第一級毒品，累犯，處有期徒刑壹年，扣案之毒
品海洛因貳包（驗餘淨重共零點壹公克）、海洛因殘渣（量微無
法秤重）沒收銷燬之，分裝袋肆個、分食鏟貳支、注射針筒柒支
沒收；又連續施用第二級毒品，累犯，處有期徒刑陸月。應執行
有期徒刑壹年肆月，扣案之毒品海洛因貳包（驗餘淨重共零點壹
公克）、海洛因殘渣（量微無法秤重）沒收銷燬之，分裝袋肆個
、分食鏟貳支、注射針筒柒支沒收。
    事  實
一、甲○○前於民國89年2 月間因施用毒品案，經本院裁定送觀
    察、勒戒後，認無繼續施用毒品之傾向，經臺灣板橋地方法
    院檢察署檢察官於89年3 月9 日以89年度毒偵字第1845號為
    不起訴處分；又於89年11月間因施用第二級毒品案件，經本
    院裁定送觀察、勒戒後，認有繼續施用毒品傾向，再裁定令
    入戒治處所施以強制戒治，於90年8 月31日停止戒治所餘戒
    治期間付保護管束，於90年12月6 日戒治期滿執行完畢，甲
    ○○所犯上開施用第二級毒品犯行，並經本院判處有期徒刑
    五月確定，其另因竊盜案件經本院判處有期徒刑六月確定，
    上開二罪嗣經本院依聲請裁定應執行刑有期徒刑九月，於91
    年5 月14日執行完畢。甲○○再於92年間因施用第一級、第
    二級毒品案件，經本院以92年度訴字第1765號判決判處應執
    行有期徒刑十月確定，並於93年11月4 日縮刑期滿執行完畢
    。甲○○復因於94年9 月間至95年3 月間施用第一級、第二
    級毒品，經臺灣高等法院於95年5 月16日以95年度上訴字第
    1110號判決判處有期徒刑一年（現在監執行中），猶不知悔
    改，明知毒品海洛因屬毒品危害防制條例規定禁止持有、施
    用之第一級毒品，竟基於概括之犯意，自95年6 月初某日起
    ，至95年6 月24日晚上9 時30分許止，連續在臺北縣新莊市
    ○○路90巷2 弄5 號2 樓住處，以將海洛因摻水置入注射針
    筒加以注射於身體部位之方式，施用海洛因多次。復明知毒
    品安非他命屬毒品危害防制條例規定禁止持有、施用之第二
    級毒品，竟另行起意，基於概括之犯意，自95年6 月初某日
    起，至95年6 月24日晚上9 時30分許止，連續在新莊市○○
    路90巷2 弄5 號2 樓住處，以將安非他命置入自製之玻璃球
    吸食器內，以火置於其下燒烤使安非他命產生煙霧再以鼻子
    吸食方式，施用安非他命多次，而於：(一)95年6 月23日下午
    4 時許，在新莊市○○路90巷2 弄口為警查獲，並扣得海洛
    因一包（驗餘淨重0.03公克），及甲○○所有供施用海洛因
    之含海洛因殘渣（量微無法秤量）分裝袋四個、分食鏟二支
    、已使用過之注射針筒四支、預備供施用海洛因所用之未使
    用過之注射針筒二支，(二)95年6 月25日凌晨0 時10分許，在
    臺北縣樹林市○○路232 號前為警查獲，並扣得海洛因一包
    （驗餘淨重0.07公克），及甲○○所有供施用海洛因之注射
    針筒一支。
二、案經臺北縣政府警察局新莊分局、土城分局分別報請臺灣板
    橋地方法院檢察署檢察官偵查起訴，本院於準備程序進行中
    ，甲○○就被訴事實為有罪之陳述，經告知簡式審判程序之
    旨，並聽取各當事人之意見後，裁定進行簡式審判程序。
    理  由
一、證據名稱：
  1.被告甲○○於警詢、偵查及本院審理時之自白。
  2.卷附之臺灣檢驗科技股份有限公司95年7 月12日濫用藥物尿
    液檢驗報告二件。
  3.扣案之被告所有之海洛因二包（驗餘淨重分別為0.03公克、
    0.07公克），及卷附之法務部調查局95年8 月8 日調科壹字
    第060012301 號、95年7 月27日調科壹字第06001213600 號
    鑑定通知書各一件。
  4.扣案之被告甲○○所有供施用海洛因之含海洛因殘渣（量微
    無法秤量）分裝袋四個、分食鏟二支、已使用過之注射針筒
    共五支、預備供施用海洛因所用之未使用過之注射針筒二支
    。
  5.卷附之臺灣高等法院被告前案紀錄表各一件。
二、核被告甲○○所為，係犯毒品危害防制條例第10條第1 項之
    施用第一級毒品罪及同條例第10條第2 項之施用第二級毒品
    罪。其於施用海洛因、安非他命前後之持有海洛因、持有安
    非他命犯行，各為高度之施用行為所吸收，均不另論罪。被
    告行為後，刑法第56條連續犯之規定，業於94年2 月2 日修
    正公布刪除，並於95年7 月1 日施行，則被告施用第二級毒
    品安非他命之犯行，因行為後新法業已刪除連續犯之規定，
    此刪除雖非犯罪構成要件之變更，但顯已影響行為人刑罰之
    法律效果，自屬法律有變更，依新法第2 條第1 項規定，比
    較新、舊法結果，仍應適用較有利於被告之行為時法律即舊
    法論以連續犯（最高法院95年第8 次刑事庭會議決議參照）
    ，是本件被告先後多次施用第一級毒品海洛因犯行，時間緊
    接，所犯係構成要件相同之罪名，顯係基於概括犯意反覆為
    之，應依修正前刑法第56條連續犯之規定論以一罪，並依法
    加重其刑；被告先後多次施用第二級毒品安非他命犯行，亦
    時間緊接，所犯係構成要件相同之罪名，顯係基於概括犯意
    反覆為之，亦應依修正前刑法第56條連續犯之規定論以一罪
    ，並依法加重其刑。又被告所犯上開二罪，犯意各別，行為
    互異，應予分論併罰。又查被告前於89年2 月間因施用毒品
    案，經本院裁定送觀察、勒戒後，認無繼續施用毒品之傾向
    ，經臺灣板橋地方法院檢察署檢察官於89年3 月9 日以89年
    度毒偵字第1845號為不起訴處分；又於89年11月間因施用第
    二級毒品案件，經本院裁定送觀察、勒戒後，認有繼續施用
    毒品傾向，再裁定令入戒治處所施以強制戒治，於90年8 月
    31日停止戒治所餘戒治期間付保護管束，於90年12月6 日戒
    治期滿執行完畢，被告所犯上開施用第二級毒品犯行，並經
    本院判處有期徒刑五月確定，其另因竊盜案件經本院判處有
    期徒刑六月確定，上開二罪嗣經本院依聲請裁定應執行刑有
    期徒刑九月，於91年5 月14日執行完畢，被告再於92年間因
    施用第一級、第二級毒品案件，經本院以92年度訴字第1765
    號判決判處應執行有期徒刑十月確定，並於93年11月4 日縮
    刑期滿執行完畢，有臺灣高等法院被告前案紀錄表一件在卷
    可稽，其於前案93年11月4 日執行完畢後，五年以內再故意
    犯本件有期徒刑以上之罪，不論依修正前之刑法第47條，或
    修正後之刑法第47條第1 項之規定，均構成累犯，對被告而
    言並無有利或不利之情形，應逕依修正前之刑法第47條，論
    以累犯，並均依法遞加重其刑。爰審酌被告之素行狀況、犯
    罪動機、手段、目的、所生危害及犯罪後態度等一切情狀，
    分別量處如主文所示之刑，並定其應執行刑。按現行刑法第
    2 條第1 項規定「行為後法律有變更者，適用行為時之法律
    。但行為後之法律有利於行為人者，適用最有利於行為人之
    法律」，本件被告行為後，刑法第51條業於94 年2月2 日修
    正公布，並於95年7 月1 日施行，修正前刑法第51條規定「
    數罪併罰，分別宣告其罪之刑，依左列各款定其應執行者：
    」其中第5 款規定：「宣告多數有期徒刑者，於各刑中之最
    長期以上，各刑合併之刑期以下，定其刑期。但不得逾二十
    年」，修正後刑法第51條第5 款規定：「宣告多數有期徒刑
    者，於各刑中之最長期以上，各刑合併之刑期以下，定其刑
    期。但不得逾三十年」，比較結果，修正後規定並非較有利
    於行為人，依刑法第2 條第1 項前段之規定，仍應依修正前
    刑法第51條第5 款，定其應執行之刑。扣案之毒品海洛因二
    包（驗餘淨重共0.1 公克）及海洛因殘渣（量微無法秤重，
    殘存在四個分裝袋上）為第一級毒品，係違禁物，應依毒品
    危害防制條例第18條第1 項前段規定沒收銷燬之；又分裝袋
    四個、分食鏟二支、已使用過之注射針筒共五支，均為被告
    所有供施用海洛因犯罪所用之物，而未使用過之注射針筒二
    支，為被告所有預備供施用海洛因犯罪所用之物，爰併依刑
    法第38條第1 項第2 款規定予以宣告沒收。
三、移送併辦意旨（臺灣板橋地方法院檢察署95年度毒偵字第53
    77號）略以：被告甲○○基於施用第一級毒品海洛因及第二
    級毒品安非他命之犯意，於95年7 月31日14時許，在新莊市
    ○○路694 巷土地公廟廁所內，施用第一級毒品海洛因及第
    二級毒品安非他命各一次，嗣於95年8月1日0 時10分許，因
    另案通緝在新莊市○○路964 巷為警查獲，並扣得海洛因殘
    渣袋二個、已使用之注射針筒一支，因認被告涉犯毒品危害
    防制條例第10條第1 項之施用第一級毒品罪嫌及同條例第10
    條第2 項之施用第二級毒品罪嫌，與上開論罪科刑之犯行具
    有實質上一罪關係。惟按所謂包括一罪，係指包含接續犯、
    集合犯等各種犯罪類型之實質上一罪而言。所謂接續犯，必
    須行為人主觀上出於單一犯意，而其客觀行為分為數個舉動
    接續進行，數個舉動行為之獨立性極為薄弱，且各舉動是於
    同時同地或密切接近之時地實施，侵害同一法益，以實現一
    個犯罪構成要件。而移送併辦意旨所指被告於95年7 月31日
    施用海洛因、安非他命之犯行，與上開論罪科刑犯行並非僅
    係出於單一施用毒品犯意下之數個舉動，且與上開論罪科刑
    部分之犯罪時間已有明顯區隔，亦無時間、空間上密切關係
    之可言，自難認前揭行為與上開論罪科刑之部分有何接續犯
    之實質上一罪關係。又所謂集合犯，是指法定構成要件當中
    ，已經包含了反覆實施行為的特性，然查，施用毒品犯行之
    構成要件行為係「施用」，於立法者之立法描述中，實難認
    有反覆為同一行為之含意在內，故前揭移送併辦意旨所指施
    用毒品之行為，亦難認與上開論罪科刑之部分有集合犯之實
    質上一罪關係。此外，移送併辦意旨復未指明另有何種犯罪
    類型之實質上一罪關係，故前揭移送併辦意旨所指被告施用
    第一、二級毒品之犯行，與上開論罪科刑犯行無實質上一罪
    關係，非起訴效力所及，自應移還檢察官另行處理，附此敘
    明。
四、應適用之法條：刑事訴訟法第273 條之1 第1 項、第299 條
    第1 項前段，毒品危害防制條例第10條第1 項、第2 項、第
    18條第1 項前段，刑法第2 條第1 項前段、第11條前段、修
    正前刑法第56條、修正前刑法第47條、修正前刑法第51條第
    5 款、第38條第1 項第2 款。
五、如不服本判決，得自收受送達之日起10日內向本院提出上訴
    狀。
本案經檢察官王聖涵到庭執行職務。
中    華    民    國    95    年    11    月    24    日
                    刑事第十三庭  法  官  戴嘉清
以上正本證明與原本無異。
如不服本判決，應於判決送達後10日內，向本院提出上訴狀。
                                  書記官  林文達
中    華    民    國    95    年    11    月    30    日
附錄本案論罪科刑法條全文：
毒品危害防制條例第10條
施用第一級毒品者，處六月以上五年以下有期徒刑。
施用第二級毒品者，處三年以下有期徒刑。


司法院資訊處製作；財團法人民間司法改革基金會備份。
